臺灣臺中地方法院刑事判決　　　　　　 96年度易緝字第239號
公　訴　人　臺灣臺中地方法院檢察署檢察官
被　　　告　乙○○
上列被告因違反動產擔保交易法案件，經檢察官提起公訴（九十
五年度偵字第一０七二號），被告於本院受命法官行準備程序時
，對於犯罪事實為有罪之陳述，經本院合議庭裁定由受命法官獨
任適用簡式審判程序，判決如下：
    主    文
乙○○動產擔保交易之債務人，意圖不法之利益，將標的物出質
，致生損害於債權人，累犯，處拘役伍拾玖日，如易科罰金，以
銀元佰元即新臺幣玖佰元折算壹日。
    事    實
一、乙○○曾因竊盜案件，經臺灣高等法院於民國八十八年十一
    月三十日以八十八年度少連上易字第五一號判處有期徒刑二
    年確定，其入監執行後，於九十一年一月二十七日縮刑期滿
    執行完畢。詎其仍不知悔改，復以動產擔保交易附條件買賣
    之方式，於九十三年六月三日向春安車業有限公司（下簡稱
    春安車業公司）購買車牌號碼ＢＧＦ－九二０號重型機車乙
    部，為動產擔保交易之債務人。雙方約定總價金新臺幣（下
    同）三萬八千零四十元，借款期限自九十三年七月五日起至
    九十四年六月五日止，分十二期給付，每月一期，每期付款
    三千一百七十元，並約定該標的物應停放於臺中市○區○○
    ○街一０六號，且在價金未付清之前，標的物所有權仍屬於
    出賣人所有，買受人僅得依約占有使用，不得任意遷移、讓
    與、移轉、質押、典當或為其他處分。詎乙○○在取得標的
    物之後，僅繳付二期及二千元之分期價金後，即拒不付款，
    復意圖為自己不法之利益，於九十三年七、八月間，因向臺
    中市○○路上之「祥龍租車行」租車而將該標的物質押予某
    租車行，又因損壞前開租賃汽車無法賠償予該租車行，致該
    租車行將上揭標的物出售予案外人楊禮銘，而生損害於春安
    車業公司。
二、案經春安車業公司訴由臺灣臺中地方法院檢察署檢察官偵查
    起訴。
    理    由
一、按除被告所犯為死刑、無期徒刑、最輕本刑為三年以上有期
　　徒刑之罪或高等法院管轄第一審案件者外，於前條第一項程
　　序進行中，被告先就被訴事實為有罪之陳述時，審判長得告
　　知被告簡式審判程序之旨，並聽取當事人、代理人、辯護人
　　及輔佐人之意見後，裁定進行簡式審判程序，刑事訴訟法第
　　二百七十三條之一第一項定有明文。本件被告乙○○所犯係
　　死刑、無期徒刑、最輕本刑為三年以上有期徒刑以外之罪，
　　其於準備程序中就被訴事實為有罪之陳述，經告知簡式審判
　　程序之旨，並聽取公訴人及被告之意見後，本院合議庭認為
　　適宜而裁定由受命法官獨任進行簡式審判程序，合先敘明。
二、上揭犯罪事實，業據被告乙○○於本院準備程序及審理時坦
    承不諱，核與告訴人春安車業公司之代表人許清源告訴之意
    旨及代理人張豐年於本院準備程序時指訴之情節相符，並有
    附條件買賣契約書、車牌號碼ＢＧＦ－九二０號重型機車行
    照、臺中市政府營利事業登記證、客戶訪查報告、客戶繳款
    明細、存證信函及公路監理電子閘門車號查詢重型機車車籍
    資料各一份在卷可稽，足見被告自白與事實相符，而堪以採
    信。從而，本案事證明確，被告犯行堪以認定，本件應依法
    論科。
三、被告行為後，刑法及刑法施行法業於九十四年二月二日經總
    統以華總一義字第０九四０００一四九０一號令修正公布，
    並於九十五年七月一日施行。按行為後法律有變更者，適用
    行為時之法律，但行為後之法律有利於行為人者，適用最有
　　利於行為人之法律，現行刑法第二條第一項定有明文。而本
　　件被告所犯動產擔保交易法第三十八條之罪，法定刑得科或
　　併科銀元六千元以下罰金，依修正後刑法施行法增訂第一條
　　之一：「中華民國九十四年一月七日刑法修正施行後，刑法
　　分則編所定罰金之貨幣單位為新臺幣。九十四年一月七日刑
　　法修正時，刑法分則編未修正之條文定有罰金者，自九十四
　　年一月七日刑法修正施行後，就其所定數額提高為三十倍。
　　但七十二年六月二十六日至九十四年一月七日新增或修正之
　　條文，就其所定數額提高為三倍」及刑法第三十三條第五款
　　修正為：「主刑之種類如下：五、罰金：新臺幣一千元以上
　　，以百元計算之」等規定觀之，依修正後之法律，動產擔保
　　交易法第三十八條之罪所得科處之罰金刑最高為新臺幣十八
　　萬元、最低為新臺幣一千元，然依被告行為時之刑罰法律，
　　即罰金罰鍰提高標準條例第一條前段規定之提高倍數十倍及
　　修正前刑法第三十三條第五款規定之罰金最低額一元計算，
　　則動產擔保交易法第三十八條之罪所得科處之罰金最高為銀
　　元六萬元，最低額為銀元十元，若換算為新臺幣，最高額雖
　　與新法同為新臺幣十八萬元，然最低額僅為新臺幣三十元。
　　因此，比較上述修正前、後之刑罰法律，自應以被告行為時
　　即修正前關於科處罰金刑之法律較有利於被告。
四、核被告乙○○所為，係犯動產擔保交易法第三十八條動產擔
    保交易之債務人意圖不法之利益，將標的物出質，致生損害
　　於債權人罪。又被告曾因竊盜案件，經臺灣高等法院於八十
    八年十一月三十日以八十八年度少連上易字第五一號判處有
    期徒刑二年確定，其入監執行後，於九十一年一月二十七日
    縮刑期滿執行完畢等情，有臺灣高等法院被告前案紀錄表及
    臺灣臺中地方法院檢察署刑案查註紀錄表各一份在卷可按，
    其於有期徒刑執行完畢，於五年以內再故意犯本件有期徒刑
    以上之罪，不論依修正前之刑法第四十七條，或修正後之刑
    法第四十七條第一項之規定，均構成累犯，對被告而言並無
    有利或不利之情形，自不生新舊法比較之問題，應逕依修正
    後之刑法第四十七條第一項，論以累犯（最高法院九十五年
    度第二十一次刑事庭會議紀錄參照），並加重其刑。爰審酌
    被告將上揭機車質押，未慮及債權人之利益，造成債權人追
    索無著，且於本院準備程序時屢經傳、拘不到，經發布通緝
    始到案，固有可議之處，惟念其未依約繳納分期款項，本質
    上僅為民事上之債務不履行，惡性尚非重大，犯罪手段尚屬
    平和，於本院審理時終能坦承犯行之犯後態度等一切情狀，
    量處如主文所示之刑，並依修正前刑法第四十一條第一項前
    段及原罰金罰鍰提高標準條例第二條之規定，諭知易科罰金
    之折算標準。（按本件被告於行為時之刑法第四十一條第一
    項前段規定：「犯最重本刑為五年以下有期徒刑以下之刑之
    罪，而受六個月以下有期徒刑或拘役之宣告，因身體、教育
    、職業、家庭之關係或其他正當事由，執行顯有困難者，得
    以一元以上三元以下折算一日，易科罰金。」；又被告行為
    時之易科罰金折算標準，修正前罰金罰鍰提高標準條例第二
    條前段（現已刪除）規定，就其原定數額提高為一百倍折算
    一日，則本件被告行為時之易科罰金折算標準，應以銀元三
    百元折算一日，經折算為新臺幣後，應以新臺幣九百元折算
    為一日。惟九十五年七月一日修正公布施行之刑法第四十一
    條第一項前段則規定：「犯最重本刑為五年以下有期徒刑以
    下之刑之罪，而受六個月以下有期徒刑或拘役之宣告者，得
    以新臺幣一千元、二千元或三千元折算一日，易科罰金。」
    ，比較修正前後之易科罰金折算標準，以九十五年七月一日
    修正公布施行前之規定，較有利於被告，則應依刑法第二條
    第一項前段，適用修正前刑法第四十一條第一項前段規定，
    定其折算標準，附此敘明。）
據上論斷，應依刑事訴訟法第二百七十三條之一第一項、第二百
九十九條第一項前段，動產擔保交易法第三十八條，刑法第十一
條前段、第二條第一項、第四十七條第一項、修正前刑法第四十
一條第一項前段，罰金罰鍰提高標準條例第一條前段、修正前罰
金罰鍰提高標準條例第二條，現行法規所定貨幣單位折算新臺幣
條例第二條，判決如主文。
本案經檢察官甲○○到庭執行職務。
中　　華　　民　　國　　96　　年　　6　　月　   13    日
                  刑事第四庭　　法　官　  林學晴
上正本證明與原本無異。
如不服本判決，應於送達後十日內向本院提出上訴狀（須附繕
本），上訴於臺灣高等法院臺中分院。
                              　書記官　  賴淵瀛
中　　華　　民　　國　　96　　年　　6 　 月　   13　　日
【附錄本案論罪科刑法條】
動產擔保交易法第三十八條：
動產擔保交易之債務人，意圖不法之利益，將標的物遷移、出賣
、出質、移轉、抵押或為其他處分，致生損害於債權人者，處三
年以下有期徒刑、拘役或科或併科六千元以下之罰金。
